【裁判字號】    99,訴,2638
【裁判日期】    991019
【裁判案由】    偽造文書等
【裁判全文】
臺灣板橋地方法院刑事判決              99年度訴字第2638號
公  訴  人  臺灣板橋地方法院檢察署檢察官
被      告  甲○○
上列被告因偽造文書等案件，經檢察官提起公訴（99年度偵字第
15233 號），被告於準備程序進行中就被訴事實均為有罪之陳述
，經本院合議庭裁定由受命法官就被告被訴行使偽造私文書、詐
欺取財及詐欺得利部分，獨任進行簡式審判程序，並判決如下：
    主      文
甲○○犯如附表所示之罪，各處如附表所示之刑。應執行有期徒
刑壹年捌月，如易科罰金，以新臺幣壹仟元折算壹日。如附表所
示偽造之「乙○○」署名共捌枚，均沒收之。
    事      實
一、甲○○於民國99年4 月4 日晚間某時，在其址設臺北縣中和
    市○○路2 號3 樓住處，竊取其胞姊乙○○所有，如附表所
    示之國泰世華商業銀行（下稱國泰世華銀行）信用卡3 張得
    手（竊盜部分業據乙○○撤回告訴，另行審結）。復意圖為
    自己不法之所有，並基於行使偽造私文書、詐欺取財及詐欺
    得利之犯意，先後於如附表所示之時、地，持上開信用卡假
    冒「乙○○」名義刷卡消費、接受服務，使各該特約商店店
    員收取該信用卡，誤信甲○○為該信用卡之持卡人，同意其
    以刷卡方式交易付款。甲○○並於各次消費之信用卡簽帳單
    商店存根聯顧客簽名欄內偽造「乙○○」之署名各1 枚，作
    成「乙○○」確認購買物品、接受服務及消費金額之不實信
    用卡簽帳單，並持以向各該特約商店店員行使之，使各該特
    約商店店員因而陷於錯誤，分別提供如附表所示消費項目之
    貨品、服務與甲○○，且使國泰世華銀行因而於各該特約商
    店請款時，代為墊付消費款項與各特約商店，足生損害於「
    乙○○」本人、國泰世華銀行及各該特約商店確認持卡人身
    分之正確性。嗣因乙○○經國泰世華銀行通知有異常交易，
    經乙○○報警處理，始循線查悉上情。
二、案經乙○○訴由臺北縣政府警察局中和第一分局報請臺灣板
    橋地方法院檢察署檢察官偵查起訴。
    理      由
一、本案被告甲○○所犯均係死刑、無期徒刑、最輕本刑為3 年
    以上有期徒刑以外之罪，亦均非高等法院管轄之第一審案件
    。其於準備程序進行中，就前揭被訴事實均為有罪之陳述，
    經受命法官告知簡式審判程序之旨，並聽取其與公訴人之意
    見後，本院認被告被訴行使偽造私文書、詐欺取財及詐欺得
    利部分，均無不得或不宜改依簡式審判程序進行之情事，依
    刑事訴訟法第273 條之1 第1 項、第284 條之1 規定，裁定
    被告被訴行使偽造私文書、詐欺取財及詐欺得利部分，由受
    命法官獨任進行簡式審判程序，合先敘明。
二、上揭犯罪事實，業據被告於警詢、偵訊及本院審理時供承不
    諱，核與證人即告訴人乙○○於警詢及偵查中指訴之情節相
    符，並有監視錄影翻拍相片4 張、國泰世華銀行消費明細交
    易一覽表1 紙、信用卡正反面影本3 張、財團法人聯合信用
    卡處理中心帳單調閱明細表暨消費簽帳單8 張附卷可稽。足
    徵被告任意性之自白與事實相符，應堪採信。本案事證已臻
    明確，被告犯行均堪以認定，應依法論科。
三、按依信用卡交易之過程，係持卡人向特約商店提示信用卡，
    由持卡人在簽帳單上簽名，確認交易之標的及金額，再由特
    約商店核對該信用卡之有效性及持卡人身分之同一性無訛後
    ，特約商店即將該簽帳單送交聯合信用卡處理中心請款轉知
    發卡機構撥款。是簽帳單具有持卡人與特約商店之交易契約
    書之性質，並具有持卡人經由聯合信用卡處理中心請求發卡
    機構撥款之請求書或指示文件之性質，非僅具有處理內部事
    務之傳票性質。且在信用卡簽帳單上偽簽姓名，單從形式上
    觀察，即足以知悉其表示已收受特約商店所交付之交易標的
    物，含有收據之性質，故行為人冒用他人名義於信用卡簽帳
    單上簽名，非僅構成刑法第217 條第1 項之偽造署押罪，並
    應構成刑法第210 條之偽造私文書罪，行為人在偽造簽帳單
    之後，持向特約商店行使，自屬行使偽造私文書之行為。查
    被告偽以「乙○○」名義刷卡購物、接受服務，核其如附表
    編號1 、3 至8 所為，均係犯刑法第216 條、第210 條之行
    使偽造私文書罪及同法第339 條第1 項之詐欺取財罪；如附
    表編號2 所為，係犯刑法第216 條、第210 條之行使偽造私
    文書罪及同法第339 條第2 項之詐欺得利罪。公訴意旨認被
    告如附表編號2 所示刷卡支付唱歌費用之行為，係犯刑法第
    339 條第1 項之詐欺取財罪，容有未洽，然此部分起訴事實
    與本院認定之犯罪事實之社會基本事實相同，本院自應予變
    更起訴法條。又被告在信用卡簽帳單上偽造「乙○○」簽名
    之署名行為，乃偽造私文書之部分行為（最高法院30年上字
    第3232號判例要旨參照）；又其偽造私文書後進而行使，偽
    造之低度行為應為行使之高度行為所吸收，均不另論罪。另
    其前揭刷卡購物、接受服務之行為，均同時觸犯行使偽造私
    文書罪及詐欺取財罪或詐欺得利罪，各屬想像競合犯，均應
    依刑法第55條規定，各從一重論以行使偽造私文書罪處斷。
    又被告如附表所示各犯行，犯意各別，行為互殊，並無時空
    密接情形，且所侵害之法益並非相同，應分論併罰。爰審酌
    被告正值青壯，不思以正當途徑賺取所需，竟持胞姊信用卡
    大肆刷卡購物、接受服務，更招朋引伴出入高消費場所，所
    為嚴重破壞信用卡之交易機能及社會金融秩序，更損害告訴
    人權益，本應嚴懲；惟念其犯後坦承犯行，態度良好，本案
    盜刷金額尚非至鉅，兼衡被告之生活狀況、智識程度及犯罪
    之動機等一切情狀，分別量處如附表「宣告之罪刑」欄所示
    之刑，並均諭知易科罰金之折算標準，及定其應執行刑，且
    諭知易科罰金之折算標準。末按行為人用以詐欺取財之偽造
    、變造等書類，既已交付於被害人收受，則該物非屬行為人
    所有，除偽造書類上偽造之印文、署押，應依刑法第219 條
    予以沒收外，依同法第38條第3 項之規定，即不得再對各該
    書類諭知沒收（最高法院43年臺上字第747 號判例要旨參照
    ）。查被告偽造之前揭信用卡簽帳單，已因行使而成為各該
    銀行、特約商店或財團法人聯合信用卡處理中心之存查歸檔
    文件，並非被告所有，自不得宣告沒收。惟被告在如附表所
    示簽帳單商店存根聯顧客簽名欄內偽造「乙○○」之署名各
    1 枚，既均屬偽造之署名，不問屬於犯人與否，均應依刑法
    第219 條之規定予以沒收之。至交付被告之簽帳單持卡人收
    執聯，雖為被告所有供犯罪所用或因犯罪所得之物，本應依
    法宣告沒收。惟各該簽帳單持卡人收執聯業經被告丟棄，此
    據被告於本院審理時供陳甚明，且均未經扣案，實無證據證
    明該等收執聯仍尚存在，爰不予沒收，附此敘明。
據上論斷，應依刑事訴訟法第273 條之1 第1 項、第299 條第1
項前段、第300 條，刑法第216 條、第210 條、第339 條第1 項
、第2 項、第55條、第41條第1 項前段、第51條第5 款、第9 款
、第219 條，刑法施行法第1 條之1 第1 項、第2 項前段，判決
如主文。
本案經檢察官李美金到庭執行職務。
中    華    民    國    99    年    10    月    19    日
                刑事第十八庭    法  官  謝梨敏
上列正本證明與原本無異。
如不服本判決，應於判決送達後10日內敘明上訴理由，向本院提
出上訴狀 (應附繕本) ，上訴於臺灣高等法院。其未敘述上訴理
由者，應於上訴期間屆滿後20日內向本院補提理由書「切勿逕送
上級法院」。
                                書記官  林怡君
中    華    民    國    99    年    10    月    19    日
附錄本案論罪科刑法條全文：
刑法第210條
偽造、變造私文書，足以生損害於公眾或他人者，處五年以下有
期徒刑。
刑法第216條
行使第210 條至第215 條之文書者，依偽造、變造文書或登載不
實事項或使登載不實事項之規定處斷。
刑法第339條
意圖為自己或第三人不法之所有，以詐術使人將本人或第三人之
物交付者，處五年以下有期徒刑、拘役或科或併科一千元以下罰
金。
以前項方法得財產上不法之利益或使第三人得之者，亦同。
前二項之未遂犯罰之。
附表：
 ┌──┬─────┬──────┬────────┬─────┬─────┬────────────┐
 │編號│盜刷之信用│  刷卡時間  │消費地點商店名稱│ 刷卡金額 │偽造署名及│宣告之罪刑              │
 │    │卡卡號    │            │消費項目        │(新臺幣)  │數量      │                        │
 ├──┼─────┼──────┼────────┼─────┼─────┼────────────┤
 │ 1  │0000000000│99年4 月4 日│址設臺北縣中和市│2,068元   │「乙○○」│甲○○犯行使偽造私文書罪│
 │    │228007號  │晚間8時39分 │中和路285 號之啤│          │署名1 枚  │，處有期徒刑月，如易科│
 │    │          │許          │酒大王餐廳      │          │          │罰金，以新臺幣壹仟元折算│
 │    │          │            │消費項目：飲食  │          │          │壹日，如左欄所示消費簽帳│
 │    │          │            │                │          │          │單上偽造「乙○○」署名壹│
 │    │          │            │                │          │          │枚，沒收之。            │
 ├──┼─────┼──────┼────────┼─────┼─────┼────────────┤
 │ 2  │同上      │99年4 月4 日│址設臺北縣永和市│1,902元   │「乙○○」│甲○○犯行使偽造私文書罪│
 │    │          │晚間9時50分 │中和路343 號之好│          │署名1 枚  │，處有期徒刑月，如易科│
 │    │          │許          │樂迪雙和店      │          │          │罰金，以新臺幣壹仟元折算│
 │    │          │            │消費項目：唱歌  │          │          │壹日，如左欄所示消費簽帳│
 │    │          │            │                │          │          │單上偽造「乙○○」署名壹│
 │    │          │            │                │          │          │枚，沒收之。            │
 ├──┼─────┼──────┼────────┼─────┼─────┼────────────┤
 │ 3  │同上      │99年4 月5 日│址設臺北市中山區│11,700元  │「乙○○」│甲○○犯行使偽造私文書罪│
 │    │          │凌晨零時10分│常春路78號10樓之│          │署名1 枚  │，處有期徒刑肆月，如易科│
 │    │          │許          │家揚欣業有限公司│          │          │罰金，以新臺幣壹仟元折算│
 │    │          │            │消費項目：喝酒  │          │          │壹日，如左欄所示消費簽帳│
 │    │          │            │                │          │          │單上偽造「乙○○」署名壹│
 │    │          │            │                │          │          │枚，沒收之。            │
 ├──┼─────┼──────┼────────┼─────┼─────┼────────────┤
 │ 4  │0000000000│99年4 月10日│址設臺北縣中和市│932元     │「乙○○」│甲○○犯行使偽造私文書罪│
 │    │393402號  │上午11時5 分│建一路18號之臺亞│          │署名1 枚  │，處有期徒刑貳月，如易科│
 │    │          │許          │中和建一店      │          │          │罰金，以新臺幣壹仟元折算│
 │    │          │            │消費項目：加油  │          │          │壹日，如左欄所示消費簽帳│
 │    │          │            │                │          │          │單上偽造「乙○○」署名壹│
 │    │          │            │                │          │          │枚，沒收之。            │
 ├──┼─────┼──────┼────────┼─────┼─────┼────────────┤
 │ 5  │同上      │99年4 月10日│址設苗栗縣苑裡鎮│15,300元  │「乙○○」│甲○○犯行使偽造私文書罪│
 │    │          │下午2 時31分│天下路77號之慶芳│          │署名1枚   │，處有期徒刑肆月，如易科│
 │    │          │許          │銀樓            │          │          │罰金，以新臺幣壹仟元折算│
 │    │          │            │消費項目：購買戒│          │          │壹日，如左欄所示消費簽帳│
 │    │          │            │指              │          │          │單上偽造「乙○○」署名壹│
 │    │          │            │                │          │          │枚，沒收之。            │
 ├──┼─────┼──────┼────────┼─────┼─────┼────────────┤
 │ 6  │0000000000│99年4 月11日│址設臺北縣中和市│1,276元   │「乙○○」│甲○○犯行使偽造私文書罪│
 │    │757763號  │下午5 時16分│復興路268 號1 樓│          │署名1枚   │，處有期徒刑月，如易科│
 │    │          │許          │之頂好超市      │          │          │罰金，以新臺幣壹仟元折算│
 │    │          │            │消費項目：購物  │          │          │壹日，如左欄所示消費簽帳│
 │    │          │            │                │          │          │單上偽造「乙○○」署名壹│
 │    │          │            │                │          │          │枚，沒收之。            │
 ├──┼─────┼──────┼────────┼─────┼─────┼────────────┤
 │ 7  │同上      │99年4 月11日│址設臺北市中山北│1,480元   │「乙○○」│甲○○犯行使偽造私文書罪│
 │    │          │晚間8時3分許│路1 段105 巷18之│          │署名1枚   │，處有期徒刑月，如易科│
 │    │          │許          │1 號之龍都餐廳股│          │          │罰金，以新臺幣壹仟元折算│
 │    │          │            │份有限公司      │          │          │壹日，如左欄所示消費簽帳│
 │    │          │            │消費項目：外帶餐│          │          │單上偽造「乙○○」署名壹│
 │    │          │            │點              │          │          │枚，沒收之。            │
 ├──┼─────┼──────┼────────┼─────┼─────┼────────────┤
 │ 8  │同上      │99年4 月11日│址設臺北市中山區│8,000元   │「乙○○」│甲○○犯行使偽造私文書罪│
 │    │          │晚間9時30分 │林森北路105 號地│          │署名1枚   │，處有期徒刑月，如易科│
 │    │          │許          │下1 樓之香頌屋餐│          │          │罰金，以新臺幣壹仟元折算│
 │    │          │            │坊              │          │          │壹日，如左欄所示消費簽帳│
 │    │          │            │消費項目：飲食  │          │          │單上偽造「乙○○」署名壹│
 │    │          │            │                │          │          │枚，沒收之。            │
 └──┴─────┴──────┴────────┴─────┴─────┴────────────┘

司法院資訊處製作；財團法人民間司法改革基金會備份。
